臺灣苗栗地方法院刑事判決　　　　　　　 95年度訴字第717號
公　訴　人　臺灣苗栗地方法院檢察署檢察官
被　　　告　丙○○
選任辯護人　張智宏律師
上列被告因強盜案件，經檢察官提起公訴（95年度偵字第5902號
），本院判決如下：
    主    文
丙○○犯強盜罪，處有期徒刑年。扣案之玩具手槍壹支（槍枝
管制編號：桃警鑑0000000000）、彈匣壹個、安全帽壹頂、手提
包壹個沒收。
    犯罪事實
一、丙○○因與妻子離婚後，獨力負擔家庭生活費用，陸續向銀
    行、地下錢莊及友人借貸，終至無力清償龐大債務，竟意圖
    為自己不法之所有，於民國95年11月13日上午8 時許，騎乘
    其所有之車牌號碼HQK-968 號重型機車，至苗栗縣頭份鎮○○里○○路576 號「苗栗縣頭份鎮農會中山分部」周邊巷道
    繞行，準備伺機進入該農會強盜財物。同日中午12時許，丙○○見該農會內僅有職員2 、3 人，認有機可趁，便將上開
    機車之車牌卸下，停放在該農會附近，隨即頭戴全罩式安全
    帽1 頂，手持不具殺傷力之玩具手槍1 支（含彈匣1 個）及
    手提袋1 個，自該農會側門進入，以玩具手槍指向該農會主
    任丁○○，作勢開槍並大喊「不要動」、「搶劫」等語，再
    指向櫃臺內之該農會出納乙○○，亦作勢開槍及大喊「搶劫
    」、「錢拿來」等語，同時在場之該農會營業員甲○○見狀
    即躲在該農會櫃臺內。丁○○、乙○○及甲○○3 人因無從
    判斷丙○○所持手槍之真偽，均誤以為係真槍，恐懼自身及
    同仁之生命安全遭受危害，而陷於不能抗拒之狀態，遂由乙○○配合丙○○之要求，將共計新臺幣（下同）65萬元之千
    元紙鈔放置在該農會櫃臺上，任由丙○○裝入手提袋取走。
    丙○○強盜得手後，騎乘上開機車逃逸，並沿苗栗縣頭份鎮
    廣興里廣興山區○○道路丟棄其作案用之前開玩具手槍、彈
    匣、安全帽、手提包及作案時穿著之衣物。嗣於同年11月29
    日凌晨0 時5 分許，經警持臺灣苗栗地方法院檢察署檢察官
    核發之拘票，循線前往新竹縣湖口鄉○○村○ 鄰○○路○ 段
    3 巷32號丙○○住處將其拘提到案，並在丙○○帶領下，扣
    得其所有之犯罪工具玩具手槍1 支、彈匣1 個、安全帽1 頂
    、手提包1 個等物。
二、案經苗栗縣警察局頭份分局報告臺灣苗栗地方法院檢察署檢
    察官偵查起訴。
    理    由
一、前開犯罪事實，業據被告丙○○於警詢、偵查中及本院審理
    時自白不諱，並經證人丁○○、乙○○、甲○○於警、偵訊
    中證述明確，互核相符，扣案之玩具手槍1 支，經送桃園縣
    政府警察局鑑定結果，認係仿半自動手槍之氣動式槍枝，可
    發射直徑約6mm 之金屬彈丸（由槍管裝入彈丸），但動能甚
    微無法驅動測速儀，有該局95年12月18日桃警鑑字第095000
    8477號槍彈鑑定書1 件可稽（本院卷第30至32頁），顯見該
    玩具手槍不具殺傷力，此外，復有被害人丁○○出具之贓物
    認領保管單1 紙（95年度偵字第5902號卷【下稱偵卷】第11
    3 頁）、頭份鎮農會中山分部內及被告騎乘機車行經路線上
    之監視錄影器所攝得被告行為過程影像翻拍照片17張（偵卷
    第64至72頁）、被告騎乘之HQK-968 號重型機車照片10張（
    偵卷第73至77頁）、員警拘提被告到案後之調查及起獲物品
    照片61張（偵卷第78至107 頁）、苗栗縣警察局槍枝初步檢
    視報告表（偵卷第108 頁）可資佐證，足認被告之自白與事
    實相符。本案事證明確，被告犯行洵堪認定。
二、刑法上強盜罪之所謂「不能抗拒」，乃無力抗拒之意，無論
    被害人主觀上因自由意志遭壓抑而難以抗拒，或客觀上抗拒
    不了均屬之（最高法院93年度台上字第1166號判決意旨參照
    ），本案被告行為時所持玩具手槍經鑑驗雖無殺傷力，然其
    外型酷似真槍，被告持之冒充真槍，威脅被害人交付財物，
    在被害人無從判斷真偽之情況下，顯足以抑制被害人之自由
    意識，使達於不能抗拒之程度（最高法院80年度台上字第21
    83號判決意旨參照），是核被告所為，係犯刑法第328 條第
    1 項之強盜罪。其以一行為同時強盜被害人丁○○等3 人所
    管領之財物，為同種想像競合犯，應依刑法第55條規定從一
    重處斷。又刑事審判旨在實現刑罰權之分配的正義，故法院
    對有罪被告之科刑，應符合罪刑相當之原則，使輕重得宜，
    罰當其罪，以契合社會之法律感情，此所以刑法第57條明定
    科刑時應審酌一切情狀，尤應注意該條所列10款事項以為科
    刑輕重之標準，並於同法第59條賦予法院（法官）以裁量權
    ，如認犯罪之情狀顯可憫恕者，得酌量減輕其刑，俾使法院
    就個案之量刑，能斟酌至當（最高法院86年度台上字第5313
    號判決意旨參照），查本案被告係因離婚後須獨力扶養父母
    、撫育幼子（參本院卷第54、55頁被告戶籍謄本，第56頁被
    告之子曾煜祥就學證明書），維持家庭生計，雖有正當工作
    及固定收入（參本院卷第48至52頁被告薪資匯款資料），仍
    入不敷出，遂以向多家銀行辦理信用貸款及預借現金（參偵
    卷第47至63頁被告提出之訴訟及帳務資料），甚至向友人、
    地下錢莊借貸之方式支應開銷，然利息負擔沈重，使其經濟
    情況不但未見改善，反倒日益惡化，終至無力清償債務，面
    對各方債權人索討，情急失慮下鋌而走險，始有本案犯行，
    其強盜所得幾近全數用於償還欠款，相較於好逸惡勞卻貪圖
    享樂，缺錢花用即起意強盜，並將贓款恣意花用一空之人，
    被告犯罪動機之可責性顯然較低；再者，被告係持無殺傷力
    、僅能嚇唬被害人之玩具手槍作案，客觀上不至於對他人之
    生命安全構成威脅，犯案過程復不曾有挾持或傷害被害人身
    體之舉動，是其犯行所生危害，較諸行為人動輒持利刃真槍
    對被害人施暴之多數強盜案件，亦堪稱輕微；此外，被告行
    為後不僅坦白承認犯行，面對刑事制裁，並如數賠償頭份鎮
    農會之全部損失（參偵卷第161 頁頭份鎮農會開立之收據）
    ，綜觀上情，足認被告尚非惡性重大之人，犯後又已深具悔
    意，其行為雖係法所不容，究竟情有可原，然本案所論之刑
    法第328 條第1 項罪名，法定本刑為5 年以上有期徒刑，與
    被告前揭犯罪情節相衡，實屬情輕法重，在客觀上足以引起
    一般同情，本院認科以最低度刑有期徒刑5 年仍嫌過重，爰
    依刑法第59條規定，酌量減輕其刑，以符罪刑相當原則。爰
    審酌被告無刑事前科紀錄（參本院卷第5 頁臺灣高等法院被
    告前案紀錄表），素行良好，到案後始終對犯行坦認不諱，
    態度良好，節省司法資源，現在精密聚合股份有限公司擔任
    生產作業員，有正當職業，又被告之父甫於95年12月27日亡
    故（參本院卷第40頁死亡證明書），其母及幼子之生活仍賴
    其供應，再參酌被告之犯罪動機、目的、手段、智識程度及
    公訴人求刑等一切情狀，量處如主文所示之刑。扣案之玩具
    手槍1 支（槍枝管制編號：桃警鑑0000000000）、彈匣1 個
    、安全帽1 頂、手提袋1 個，均係被告所有、供犯罪所用之
    物，此迭據被告於警、偵訊及審理中供述無訛，自應依法宣
    告沒收。至同時扣案之上開機車及被告隨身衣物，固亦為被
    告所有之物，然被告即便未犯本案，猶不免有騎用該機車或
    穿著該等衣物之必要，前述物品亦難認係被告為實現犯行所
    準備之工具，尚與犯罪無直接之關連性，爰不予宣告沒收，
    併此敘明。
據上論斷，應依刑事訴訟法第299 條第1 項前段，刑法第328 條
第1 項、第55條、第59條、第38條第1 項第2 款，判決如主文。
本案經檢察官石東超到庭執行職務。
中　　華　　民　　國　　96　　年　　3 　　月　　20　　日
　　　　　　　　　刑事第一庭    審判長法　官  劉興浪
                                      法　官  蔡志宏
　　　　　　　　　　　　　　　　      法　官  羅貞元
以上正本證明與原本無異。
如不服本判決，應於判決送達後10日內向本院提出上訴狀（應抄
附繕本）。告訴人或被害人如對於本判決不服者，應具備理由請
求檢察官上訴，其上訴期間之計算係以檢察官收受判決正本之日
期為準。
                                      書記官  劉秋雯
中　　華　　民　　國　　96　　年　　3 　　月　　23　　日
附錄本判決論罪科刑法條：
中華民國刑法第328條第1項：
意圖為自己或第三人不法之所有，以強暴、脅迫、藥劑、催眠術
或他法，至使不能抗拒，而取他人之物或使其交付者，為強盜罪
，處5 年以上有期徒刑。
